【裁判字號】    99,上訴,2384
【裁判日期】    990826
【裁判案由】    毒品危害防制條例
【裁判全文】
臺灣高等法院刑事判決                99年度上訴字第2384號
上  訴  人
即  被  告  甲○○
上列上訴人因違反毒品危害防制條例案件，不服臺灣板橋地方法
院99年度訴字第1150號，中華民國99年5月31日第一審判決（起
訴案號：臺灣板橋地方法院檢察署98年度毒偵緝字第177號），
提起上訴，本院判決如下：
    主  文
上訴駁回。
    理  由
一、按依刑事訴訟法第350條、第361條、第362條、第367條規定
    ，不服地方法院之第一審判決而上訴者，須提出上訴書狀，
    並應敘述具體理由，為上訴必備之程式。倘所提出之書狀未
    敘述上訴理由，或僅曾以言詞陳述上訴理由者，均應於上訴
    期間屆滿後20日內補提理由書於第一審法院。第一審法院經
    形式審查，認逾期未補提上訴理由者，應定期間先命補正；
    逾期未補正者，為上訴不合法律上之程式，應以裁定駁回。
    又雖已提出上訴理由，但所提非屬具體理由者，則由第二審
    法院以上訴不合法律上之程式，判決駁回。而所謂具體理由
    ，必係依據卷內既有訴訟資料或提出新事證，指摘或表明第
    一審判決有何採證認事、用法或量刑等足以影響判決本旨之
    不當或違法，而構成應予撤銷之具體事由，始克當之，若僅
    泛言原判決認定事實錯誤、違背法令、量刑失之過重或輕縱
    ，而未依上開意旨指出具體事由，或形式上雖已指出具體事
    由，然該事由縱使屬實，亦不足以認為原判決有何不當或違
    法者，皆難謂係具體理由，俾與第二審上訴制度旨在請求第
    二審法院撤銷、變更第一審不當或違法之判決，以實現個案
    救濟之立法目的相契合，並節制濫行上訴（最高法院97年度
    臺上字第892號判決要旨參照）。是上訴人之上訴書狀或補
    提之上訴理由書，雖有敘述上訴理由，惟並未具體敘述第一
    審判決有上述違法、不當情形，或形式上雖已指出具體事由
    ，然該事由縱使屬實，亦不足以認為原判決有何不當或違法
    者，即與未敘述具體理由無異，其所為上訴，即不符合上訴
    之法定要件。
二、本件上訴人不服原審判決，提起上訴，上訴狀理由略以：因
    被告係屬自首，再加上有知錯去戒毒喝美沙冬，被告實有心
    要戒，請庭上從輕量刑云云。
三、查本案原審判決以被告於原審自白犯罪，並引用本件起訴書
    所載之證據，認被告甲○○所為，係犯毒品危害防制條例第
    10條第1項之施用第一級毒品罪。被告於受有期徒刑執行完
    畢後，五年內再故意犯本件有期徒刑以上之罪，為累犯，依
    法加重其刑。並審酌被告有施用毒品前科，理應深知施用毒
    品為法所禁止之行為，竟仍未戒除毒癮，再為本件施用第一
    級（原判決誤載為「第一級、第二級」）毒品之犯行，戕害
    自己身心健康，造成社會問題，所為殊非可取，兼衡其智識
    程度、犯罪動機、目的，及犯後坦承犯行，且目前在臺北縣
    立醫院接受美沙冬戒癮治療，有該醫院預約掛號單二紙在卷
    可按，態度堪稱良好等一切情狀，量處有期徒刑9月之刑，
    以資懲儆。核其認事用法並無違誤，量刑亦稱妥適。
四、上訴人上訴意旨泛稱略以：被告係屬自首，再加上有知錯去
    戒毒喝美沙冬，被告實有心要戒，請庭上從輕量刑云云，惟
    查：（一）按刑法第62條所謂自首，係以對於未發覺之罪，
    向該管公務員自承犯罪而受裁判為要件（最高法院91年度台
    上字第3802號裁判要旨參照）。查，本件依被告於98年9月
    25日之警詢筆錄記載：「（問：因何事至派出所製作筆錄？
    ）答：因我被送往就醫，警方到院處理時，因我有毒品前科
    ，所以警方帶我回所製作筆錄。」等語（見98年度毒偵字第
    8264號卷第3頁反面）；而於99年3月11日偵查中經警訊問：
    「（問：本件施用毒品之時地？）答：98年9月25日上午9點
    在中和市某早餐店施用海洛因，後來有送去醫院，詳情我不
    太記得」等語（見99年度毒偵緝字第177號卷第32頁），依
    被告上開所述，被告於98年9月25日查獲當日上午有施用海
    洛因，後來被送去醫院，嗣由警方到院處理，是並非由被告
    自行向警方陳報有施用毒品之犯行，而警方因被告有毒品前
    科，而將被告帶回派出所製作筆錄，是警方已因被告有毒品
    前科及因施用毒品後被送往醫院，而懷疑被告涉有施用毒品
    犯行，對被告製作筆錄，自非被告於犯罪未發覺前向警方自
    首，核與自首規定不符，上訴人所辯自無可採。（二）上訴
    人復稱有戒毒喝美沙冬云云，按毒品危害防制條例第21 條
    第2項規定：依前項規定治療中  經查獲之被告應由檢察官
    為不起訴處分，但以一次為限。所稱「依前項規定治療中經
    查獲」，係指依該條第1項規定，犯同條例第10條之罪者，
    於犯罪未發覺前，即自動向行政院衛生署指定之醫療機構請
    求治療，而於治療中始經查獲該項未發覺之犯罪而言；至於
    治療中再犯施用毒品之罪經查獲者，則不包括在內（最高法
    院98年度台上字第2735號判決要旨參照）。經查，本件被告
    縱曾於99年5月10日起至臺北市立聯合醫院昆明院區治療，
    有該院預約掛號單在卷可稽（附於原審卷第35頁），惟本件
    被告於97年間因施用毒品案件，經台灣板橋地方法院及台北
    地方法院分別判處有期徒刑10月、10月，並定應執行有期徒
    刑1年7月確定，甫於98年9月25日即本件查獲當日縮刑期滿
    執行完畢，有本院前案紀錄表可稽，是被告甫出獄即再行施
    用毒品為警查獲，自無毒品危害防制條例第21條第2項之適
    用。（三）至上訴人另稱從輕量刑云云，惟按量刑之輕重，
    乃實體法上賦予法院得為自由裁量之事項，倘已斟酌刑法第
    57條各款所列情狀，而未逾越法定刑度，或濫用其權限，即
    不能任意指為違法。查被告所犯施用第一級毒品犯行，其法
    定本刑為6月以上5年以下有期徒刑之罪，被告前已有違反毒
    品危害防制條例等前科，原審就上開之罪判處有期徒刑9 月
    ，尚難謂過重。綜上，上訴人即被告所述，不足以認為原判
    決有何不當或違法者，即與未敘述具體理由無異，其所為上
    訴，即不符合上訴之法定要件，爰不經言詞辯論予以駁回。
五、據上論斷，應依刑事訴訟法第367條前段、第372條，判決如
    主文。
中    華    民    國    99    年    8     月    26    日
                  刑事第六庭審判長法  官  郭豫珍
                                  法  官  何信慶
                                  法  官  吳淑惠
以上正本證明與原本無異。
如不服本判決，應於收受送達後10日內向本院提出上訴書狀，其
未敘述上訴之理由者並得於提起上訴後10日內向本院補提理由書
（均須按他造當事人之人數附繕本）「切勿逕送上級法院」。
                                  書記官  陳雅加
中    華    民    國    99    年    8     月    27    日

司法院資訊處製作；財團法人民間司法改革基金會備份。
